臺灣高雄地方法院民事判決　九十年度訴字第五七三號
　　原　　　告　鼎運通運有限公司
　　法定代理人　甲○○
　　被　　　告　超快汽車貨運有限公司
　　法定代理人　丙○○
　　訴訟代理人　乙○○
右當事人間侵權行為損害賠償事件，本院判決如左：
    主    文
被告應連帶給付原告新台幣肆拾壹萬捌仟肆佰零柒元，及自民國九十年四月十二日起
至清償日止，按年息百分之五計算之利息。
原告其餘之訴駁回。
訴訟費用由被告連帶負擔十分之三，餘由原告負擔。
本判決第一項於原告以新台幣壹拾肆萬元供擔保後得假執行；但被告二人於假執行實
施前以新台幣肆拾壹萬捌仟肆佰零柒元為原告預供擔保後，得免為假執行。
原告其餘假執行之聲請駁回。
    事    實
甲、原告方面：
一、聲明：求為判決
（一）被告應連帶給付原告新台幣（下同）一百四十萬六千三百八十七元，及自訴狀
      繕本送達之翌日起至清償日止，按年息百分之五計算之利息。
（二）訴訟費用由被告負擔。
（三）願供擔保請准宣告假執行。
二、陳述：
（一）被告丁○○係被告超快汽車貨運有限公司（下稱超快公司）駕駛，因被告丁○
      ○於民國八十九年六月十二日上午九時五十分許駕駛車號ＪＣˍ九六三號聯結
      車，沿高雄線路竹鄉○○路由南向北行駛，本應注意前後車輛安全距離，且依
      當時狀況又無不能注意之事由，竟疏於注意車前狀況，致由後方追撞前方帶左
      轉由訴外人陳學良所駕駛車號ＫＩˍ三四二０自小客車，至該車衝入對向車道
      ，復與對向駛至原告所有之聯結車（車號ＸＴˍ二四五）由司機林榮章所駕駛
      車輛撞及，造成原告車輛車頭部分併車體後部毀損。現場經路竹分駐所派員處
      理，請鈞院調閱該交通事故卷宗。本件被告丁○○因過失駕駛造成原告之毀損
      ，經台灣省車輛行車事故覆議鑑定委員會鑑定結果，被告丁○○超速駕駛且未
      注意前車狀況，乃為肇事主因，是以被告自應負損害賠償之責。爰依民法第一
      百九十一條之二前段、第一百九十六條、第二百一十六條、第一百八十八條等
      規定請求損害賠償。茲就被告過失所造成原告損害臚列於後：
（一）修理費部分：原告修理該車計花費五十萬三千一百六十元（按原告於九十年四
      月四日之準備書狀中之聲明僅請求五十萬一千五百元，是原告將此部分更正為
      五十萬三千一百六十元，如再加上營業損失金額，將與其訴之聲明請求之金額
      不合），其中材料費部分為三十一萬三千五百五十元；工資部分為十八萬九千
      六百一十元（含拖車費用一萬七千八百元）。
（二）營業損害部分：原告係經營大貨車事業，該車遭撞及，原告因此無法按公司按
      期之營運計畫進行，且仍須給付司機資薪，該車修理自八十九年六月十二日至
      八十九年八月二十五日共計七十五日，原告每日營業額壹萬元正，計原告營業
      額損失計七十五萬元，另司機薪津每月六萬元原告亦已給付兩月十二萬元，另
      該車保險費一萬七千八百一十七元；燃料費七千五百六十元；牌照稅三千五百
      一十元；行費六百元，總計原告營業損失為九十萬四千八百八十七元。
（二）綜上所陳，因被告丁○○駕駛過失所致，且被告丁○○係被告超快公司之雇用
      人，爰依前開法條之規定，亦應負連帶賠償之責。
三、證據：提出八十九七月一日寄發之存證信函、台灣省車輛行車事故覆議鑑定委員
    會覆議意見書、上新汽車企業行估價單、育生汽車修配場估價單、達暐企業有限
    公司並宏進汽車電機行估價單、宏泰輪胎行估價單、盟座道路救援會員服務簽單
    、原告公司領薪表、燃料稅、牌照稅、繳納通知書及富邦產物保險公司強制汽車
    責任保險單等影本為證。
乙、被告方面：被告二人未於最後言詞辯論期日到場，茲據其以前之聲明及陳述如下
    ：
一、聲明：求為判決
（一）原告之訴及假執行之聲請均駁回。
（二）訴訟費用由原告負擔。
（三）如受不利之判決，願供擔保免為假執行。
二、陳述：
（一）本件原告之駕駛因時速高達一百二十公理，既已違規在先，事後又有高額理賠
      ，是由被告負全責，實有不平。
（二）原告所提出之修理費，依其估價單，幾乎全部更換新品，以原告之車輛係屬老
      舊之情形下，亦有不當。
（三）原告車輛於事故發生後隔二日，被告所投保之蘇黎世保險公司已派員前往修復
      事宜，但因原告所提出費用太高，在無共識之情況下，又因當初責任未釐清，
      原告將車棄置怠修，而延誤修理時日。況且，原告提出每日一萬元，計七十五
      日之營業損失，亦屬無據。
三、證據：提出台灣省高屏澎區車輛行車事故鑑定委員會意見書、和解書及公共設施
    修復估價單等影本為證。
丙、本院依職權向相關單位函調原告公司八十九年營利事業所得稅之申報資料及西元
    一九九二年七月出廠之曳引車價格；並向台灣高雄地方法院調閱八十九年交易字
    第九二一號刑事卷（含偵查卷）。
    理　　由
一、本件被告二人經合法通知，未於最後言詞辯論期日到場，核無民事訴訟法第三百
    八十六條各款所列情形，爰依原告聲請，由其一造辯論而為判決。
二、原告主張：被告超快公司之駕駛即另被告丁○○於民國八十九年六月十二日上午
    九時五十分許駕駛車號ＪＣˍ九六三號聯結車，沿高雄線路陸竹鄉○○路由南向
    北行駛，因過失致由後方追撞前方帶左轉由訴外人陳學良所駕駛車號ＫＩˍ三四
    二０自小客車，至該車衝入對向車道，復與對向駛至原告所有聯結車，車號ＸＴ
    ˍ二四五由司機林榮章所駕駛車輛撞及，造成原告車輛車頭部分併車體後部毀損
    。本件因被告丁○○之過失駕駛造成原告之毀損，經台灣省車輛行車事故覆議鑑
    定委員會鑑定結果，被告丁○○超速駕駛且未注意前車狀況，乃為肇事主因，是
    以被告自應負損害賠償之責；又因被告丁○○係被告超快公司之雇用人，依民法
    第一百八十八條之規定，亦應負連帶賠償之責。爰依民法侵權行為法則請求被告
    二人連帶賠償修理費、營業損失等損失，計一百四十萬六千三百八十七元及其法
    定遲延利息等語。
三、被告則以：本件原告之駕駛因時速高達一百二十公理，既已違規在先，事後又有
    高額理賠，是由被告負全責，實有不平。再者，原告所提出之修理費，依其估價
    單，幾乎全部更換新品，以原告之車輛係屬老舊之情形下，亦有不當。再者，因
    原告所提出費用太高，在無共識之情況下，又因當初責任未釐清，原告將車棄置
    怠修，而延誤修理時日；且原告提出每日一萬元，計七十日之營業損失，亦屬無
    據置辯。
四、經查被告超快公司駕駛即被告丁○○於民國八十九年六月十二日上午九時五十分
    許駕駛車號ＪＣˍ九六三號聯結車，沿高雄線路竹鄉○○路由南向北行駛，違規
    行駛於內側道並超速（時速約七十五公里），且經該路與大仁路口時，本應注意
    前後車輛安全距離，且依當時狀況又無不能注意之事由，竟疏於注意車前狀況，
    致由後方追撞前方待左轉由訴外人陳學良所駕駛車號ＫＩˍ三四二０自小客車，
    至該車衝入對向車道，復與對向即原告公司之司機林榮章所駕駛之聯結車（車號
    ＸＴˍ二四五）相撞，造成原告所有之上開車輛車頭部分併車體後部毀損等情，
    為被告丁○○所自承不諱，並經本院調閱本院八十九年交易字第九二一號刑事卷
    查明屬實，是被告丁○○顯有過失之事實，應可認定。
五、按「因故意或過失，不法侵害他人權利者，負損害賠償責任。」；又「不法毀損
    他人之物者，應向被害人賠償其物因毀損所減少之價額。」民法第一百八十四條
    第一項前段、第一百九十六條分別定有明文。又被害人依該規定請求賠償毀損所
    減少之價額，得以修復費用為估定標準，但以必要者為限，例如修理材料以新品
    換舊品，應予折舊（最高法院七十七年五月十七日第九次民庭會議決議同此見解
    ）。從而，物被毀損時，損害賠償請求權人得選擇依民法第一百九十六條之規定
    ，請求加害人賠償其物因毀損所減少之價額；亦得選擇依民法第二百十三條第一
    項，請求加害人回復該物損害發生前之原狀，於定相當期限催告後，逾期不為回
    復或不能回復原狀或回復顯有重大困難時，得請求以金錢賠償其損害；或選擇依
    民法第二百十三條第三項，請求加害人支付回復原狀所必要之費用，以代回復原
    狀。又「汽車、機車或其他非依軌道行駛之動力車輛，在使用中加損害於他人者
    ，駕駛應賠償因此所生之損害。」民法第一百九十一條之二前段定有明文。本件
    被告丁○○因駕駛車輛未注意車前狀況而撞及訴外人陳學良所駕駛之車輛，致該
    車衝入對向車道，復與原告公司之聯結車對撞，造成原告所有之上開車輛車頭部
    分併車體後部毀損等情，已如前述，是被告丁○○有過失，而此一過失行為與原
    告所有之上開車輛之受損有相當因果關係。從而原告依侵權行為法則請求被告丁
    ○○損害賠償，亦屬有據。茲就原告所請求之金額（項目）審酌如下：
（一）修理費五十萬三千一百六十元部分（按原告於九十年四月四日之準備書狀中之
      聲明，該部分僅請求五十萬一千五百元）：原告主張伊所有之車輛因被告之過
      失，計支出修理費修理五十萬三千一百六十元，其中材料費部分為三十一萬三
      千五百五十元；工資部分為十八萬九千六百一十元（含拖車費用部分為一萬七
      千八百元）等情，固提出上新汽車企業行估價單、育生汽車修配場估價單、達
      暐企業有限公司並宏進汽車電機行估價單、宏泰輪胎行估價單、盟座道路救援
      會員服務簽單等影本為證。惟查，本院審酌原告所提出之上開估價單，其材料
      費應為三十一萬零五百五十元；工資為十九萬零五百元（含拖吊費為一萬七千
      八百元），合計為五十萬一千零五十元。再者，本件原告之車輛為1992年製造
      （同年七月發照），而當時之車輛報價約為二百四十萬元等情，有富邦產物保
      險公司之保險單及裕益汽車股份有限公司函各一份附卷為憑，是原告所有之上
      開車輛至事故發生時（八十九年六月十二日），已有八年之車齡，因而原告以
      修理費作為損害賠償之依據時，其中材料費即更換之零件三十一萬零五百五十
      元應予折舊扣除始合理。茲依行政院所頒固定資產耐用年數表及固定資產折舊
      率之規定，營業用車之耐用年數為四年，依平均法每年折舊千分之二百，並參
      酌營利事業所得稅查和準則第九十五條第六項「固定資產提列折舊採平均法或
      定率遞減法者，以一年為計算單位，其使用未滿一年者，按實際使用之月數相
      當於全年之比例計算之，不滿一年者，以一月計。」等規定，原告修理時更換
      零件部分的折舊額為二十四萬八千四百四十元【其計算方式：殘價=取得成本
      ÷（耐用年數＋1）即310550÷（4+1）=62110；折舊額=（取得成本--殘價）
      ×折舊率×年數，即（000000-00000）×0.2×5=248440】。因此該項修理費
      損害扣除折舊後，原告可以請求之車輛修理費應為二十五萬二千六百一十元（
      即000000-000000=252610）。原告此部分之請求於前開數額範圍內為有理由；
      逾此數額部分則無理由，應駁回之。
（二）營業損害九十萬四千八百八十七元部分：原告主張該車修理自民國八十九年六
      月十二日至民國八十九年八月二十五日，共計七十五日，原告每日營業額一萬
      元，計原告營業額損失計七十五萬元，另司機薪津每月六萬元原告亦已給付兩
      月十二萬元，另該車保險費一萬七千八百一十七元；燃料費七千五百六十元；
      牌照稅三千五百一十元；行費六百元，總計原告營業損失為九十萬四千四千八
      百八十七元等情，固提出上開估價單及原告公司領薪表、燃料稅、牌照稅、繳
      納通知書及富邦產物保險公司強制汽車責任保險單等影本為證。惟查，原告所
      主張之上開司機薪津、車輛保險費、燃料費、牌照費及行費等費用，乃屬原告
      原本所應支出之固定費用，並非本件事故發生後始產生之增加支出。換言之，
      上開費用與本件被告之過失並無相當因果關係存在，從而原告為上開費用之請
      求，核屬無據。至於原告所主張之營業額損失計七十五萬元乙事，經查原告為
      一貨運公司，是其貨車受損確必影響其營業之收入，因而原告請求貨車修理期
      間無法出勤之營業損害，乃屬合理。但其每日營業額之計算，依本院函詢高雄
      市汽車貨櫃貨運商業同業公會所稱：「近年來，由於世界性經濟不景氣，本業
      所受衝擊尤甚，貨源減少，運價下滑，有時日營業額為零，若有貨源營業額大
      約為新台幣五千或一萬元不等。」等語可知，原告將修理期間之每日營業全部
      以一萬元計算其營業損失，實有偏高之嫌；再者，依原告公司八十九年營利事
      業所得稅之申報資料所示（見九十年十月十七日財政部高雄市國稅局財高國稅
      資字第九○○五一五六五號函所附原告公司八十九年營利事業所得稅之申報資
      料），原告八十九年度之運輸收入為00000000元，其中一月份為0000000；二
      月份0000000；三月份0000000；四月份0000000；五月份0000000；六月份
      0000000；七月份0000000；八月份0000000；九月份0000000；十月份0000000
      ；十一月份0000000；十二月份0000000，因而原告八十九年前五月份即事故發
      生前五個月之平均月運輸收入為0000000元；八十九年最後四個月即車輛修復
      後之四個月平均月運輸收入為0000000元；車輛修復期間即六、七、八月之平
      均月運輸收入為0000000元，即原告於車輛修復期間之運輸收入與修復前、後
      運輸收入，並無明顯減少之跡象；再者，原告亦未提出任何證據，證明其每日
      確有一萬元之營業收入。因而本院審酌原告之車輛於修復期間必有營業成本上
      之固定支出如原告前開所稱之司機薪津、車輛保險費、燃料費、牌照費及行費
      等費用；及上開高雄市汽車貨櫃貨運商業同業公會來函所稱等情，以每日五千
      元之損害計算原告營業額之損害（營業額即是反應成本及利潤之總額），則原
      告之營業損失計為三十七萬五千元（計算方式：75x5000＝375000）。
（三）綜上所言，本件原告所得請求損失之上限，總計為六十二萬七千六百一十元（
      計算方式：252610＋375000＝627610）。
六、又按「損害之發生或擴大，被害人與有過失者，法院得減輕賠償額或免除之。」
    ；又「前項之規定於被害人之代理人或使用人與有過失者準用之。」民法第二百
    十七條第一項、第三項分別定有明文。又依道路交通安全規則第九十八條第一項
    第一款規定：「大型車除超越同一車道之前車或準備左轉彎外，均不得在內側車
    道行駛。」本件原告之駕駛林榮章於當時駕駛聯結車（車號：ＸＴˍ二四五）行
    駛於內側道，致與陳學良所駕駛之車號ＫＩˍ三四二○自小客車擦撞時，煞車不
    及而撞上安全島等情，為林榮章於台灣省高雄縣警察局湖內分局刑案偵察時自承
    不諱（見八十九年六月十二日之調查筆錄），且依其煞車痕長達六十九點五公尺
    換算，亦有嚴重超速之情形（見台灣省車輛行車事故覆意鑑定委員會意見書），
    是本件被告丁○○雖有過失，但原告之駕駛林榮章違規行駛內側道且嚴重超速，
    致與陳學良所駕駛之ＫＩˍ三四二○自小客車擦撞時，煞車不及而撞上安全島，
    對於損害之發生及擴大亦應有過失（正如林榮章於上開警訊中所自承，其因煞車
    不及而撞上安全島），是本院認為本件事故之發生，被告丁○○之過失雖為肇事
    之主因，但原告之受雇人林榮章亦應有過失，即原告之損失應有過失相抵之適用
    ，並自負三分之一之過失責任。從而被告丁○○應負之賠償責任為六十二萬七千
    六百一十元之三分之二（原告自付三分之一），即為四十一萬八千四百零七元（
    四捨五入）。又被告超快公司為被告丁○○之雇用人，依民法第一百八十八條第
    一項前段之規定，應與被告丁○○就上開賠償金額負連帶責任。
七、綜上所述，原告依侵權行為法則訴請被告二人連帶賠償四十一萬八千四百零七元
    ，及自九十年四月四日之準備書狀繕本送達之翌日（即九十年四月十二日）起至
    清償日止，按年息百分之五計算之法定遲延利息，核屬正當，應予准許；逾此範
    圍之請求，則屬無據，應予駁回。
八、又兩造均陳明願供擔保，聲請宣告假執行，或免為假執行，就原告勝訴部分，經
    核無不合，爰分別酌定相當之擔保金額宣告之；至於其餘假執行之聲請，因訴之
    駁回而失所依附，不予准許。
九、本件事證已臻明確，兩造其餘之陳述及舉證，核與本判決之結果不生影響，爰不
    再一一審酌，併此敘明。
據上論結：本件原告之訴為一部有理由、一部無理由，依民事訴訟法第三百八十五條
第一項前段、第七十九條但書、第八十五條第二項、第三百九十條第二項、第三百九
十二條，判決如主文。
中　　　華　　　民　　　國　　九十一　　年　　　三　　　月    　十五  　日
                              臺灣高雄地方法院民事第二庭
~B法　　　官　吳進寶
右為正本係照原本作成。
如不服本判決，應於送達後廿日內，向本院提出上訴狀並表明上訴理由，如於本判決
宣示後送達前提起上訴者，應於判決送達後十日內補提上訴理由書（須附繕本）。
中　　　華　　　民　　　國　　九十一　　年　　　三　　　月　　  十五    日
~B法院書記官　賴易詮
